臺灣高等法院臺中分院民事判決
111年度金簡易字第6號
原      告  邱以婷  
被      告  吳東興  

上列當事人間因被告違反洗錢防制法等案件，原告提起刑事附帶民事訴訟，請求損害賠償事件，經本院刑事庭裁定移送前來（110年度附民字第240號），本院於111年3月1日言詞辯論終結，判決如下：                                        
    主  文
被告應給付原告新臺幣3萬3000元，及自民國110年12月1日起至
清償日止按年息百分5之計算之利息。
原告其餘之訴駁回。
    事實及理由
壹、程序方面：
    被告經合法通知，未於言詞辯論期日到場，核無民事訴訟法
    第386條所列各款情形，爰依原告之聲請，由其一造辯論而
    為判決。　　
貳、實體方面：
一、原告主張：被告可預見擔任人頭公司負責人並以該人頭公司
    向金融機構申請金融帳戶交付予某不詳人士使用，常與詐欺
    等財產犯罪密切相關，極有可能遭詐騙正犯利用充作人頭帳
    戶，供作他人詐騙款項匯入使用，因而幫助詐騙正犯成員從
    事財產犯罪，且受詐騙人匯入之款項若遭提領，即易造成金
    流斷點，產生隱匿詐欺犯罪所得去向之效果，竟仍基於縱有
    人將其提供之金融帳戶用以從事詐欺取財、洗錢等犯行，亦
    不違背其本意之幫助詐欺取財、幫助洗錢之犯意，於民國10
    9年3月18日某時，應綽號「傑哥」之人之要求，擔任設於臺
    中市○區○○○道0段000號00樓甲○數位科技有限公司（下稱甲○
    公司)負責人，繼由被告以甲○公司名義開立中國信託銀行彰
    化分行000000000000號帳戶（下稱中國信託銀行帳戶）及聯
    邦商業銀行興中分行帳號000000000000號帳戶（下稱聯邦銀
    行帳戶），待取得前開2銀行之存摺及晶片金融卡後，再由
    被告與訴外人乙○○簽署通路整合金流服務合約書，以便日後
    警方查緝金流時由被告提出該合約書，藉此混淆警方之追查
    。隨後，被告依「傑哥」要求提供甲○公司之商號及實體金
    融帳戶申請第三方支付工具，被告即在彰化縣○○市○○路某「
    7-ELEVEN」便利商店，將其個人之國民身分證、已申請設立
    登記之甲○公司商業登記資料、大小章、上開中國信託銀行
    及聯邦銀行等帳戶資料交給訴外人丙○○轉交「傑哥」，概括
    授權「傑哥」以甲○公司之名義及上開實體金融帳戶申辦第
    三方支付工具。「傑哥」取得被告個人資料暨甲○公司之商
    業登記資料與金融帳戶資料及商號大小章後，即與第三方支
    付金流業者丁○科技股份有限公司（下稱丁○公司)、戊○有限
    公司（下稱戊○公司）、己○科技實業有限公司（下稱己○公
    司）、庚○科技有限公司（下稱庚○公司）、辛○企業社及壬○
    科技有限公司（下稱壬○公司）簽約申請代收代付服務（含
    超商繳費代碼），再由丁○公司、戊○公司、己○公司、庚○公
    司、辛○企業社及壬○公司自行向永豐商業銀行（下稱永豐銀
    行）或透過癸○○○○金流股份有限公司（下稱癸○○○○公司）向
    國泰世華商業銀行（下稱國泰世華銀行）、台新國際商業銀
    行（下稱台新銀行）、彰化商業銀行股份有限公司（下稱彰
    化銀行）或星展（台灣）商業銀行（下稱星展銀行）申請虛
    擬帳戶，該等虛擬帳戶則均交由甲○公司使用；嗣後待金融
    機構收款後依序撥款予丁○公司、戊○公司、己○公司、庚○公
    司、辛○企業社及壬○公司，再由前揭公司及企業社撥款至前
    揭甲○公司所開立之中國信託銀行帳戶或聯邦銀行帳戶。嗣
    「傑哥」所屬詐欺集團之成員於網路上自稱「歆婷
　　」，向伊介紹「○○娛樂城」網站，佯稱可投資獲利，致伊陷
    於錯誤，分別於109年10月4日19時39分、同年月12日23時4
    分許，分別匯款新臺幣（下同）3000元、3萬元至詐欺正犯
    之虛擬帳號，再由第三方支付業者庚○科技公司再轉入中國
    信託銀行帳戶內。被告上開幫助一般洗錢罪、幫助詐欺取財
    罪等犯行，業經本院110年度金上訴字第1872號刑事判決認
    定在案。因 詐騙集團成員聲稱須先儲值才能獲得老師的Lin
    e並預約操盤，伊因陸續儲值12萬3000元後，復匯款2筆3萬
    元至2個虛擬帳戶，共遭詐騙18萬3000元，爰依民法第184條
    第1項前段規定，請求被告賠償，並聲明：被告應給付原告1
    8萬3000元，及自刑事附帶民事訴訟起訴狀繕本送達翌日起
    至清償日止按年息百分之5計算之利息。
二、被告未到庭陳述或提出書狀為何聲明或主張。　
三、得心證之理由：
㈠、原告於上開時、地遭詐騙集團詐騙，其中3萬3000元匯入虛擬
    帳戶嗣轉入被告提供中國信託銀行帳戶之事實，經本院以11
    0年度金上訴字第1872號刑事判決認定被告幫助犯洗錢罪，
    並判處被告有期徒刑6月，併科罰金10萬元在案，有該案判
    決可稽；又被告已於相當時期受合法之通知，而於言詞辯論
    期日不到場，亦未提出準備書狀爭執，依民事訴訟法第280
    條第3項準用第1項規定，應視同自認，堪認原告此部分主張
    為真實。至原告主張遭詐欺集團詐騙其餘15萬元部分，未據
    原告舉證證明被告就此部分有實際參與或為何幫助詐欺取財
    之行為，則原告就此部分請求被告應負賠償責任，尚嫌無據
    。
㈡、按因故意或過失，不法侵害他人之權利者，負損害賠償責任
    ，民法第184條第1項前段定有明文。而數人共同不法侵害他
    人之權利者，對於被害人所受損害之所以應負連帶賠償，係
    因數人之行為共同構成違法行為之原因或條件，因而發生同
    一損害，具有行為關連共同性之故，是以，加害人於共同侵
    害權利之目的範圍內，各自分擔實行行為之一部，而互相利
    用他人之行為，以達其目的，仍不失為共同侵權行為人，而
    應對於全部所發生之結果，連帶負損害賠償責任。經查，為
    詐欺集團實施詐騙之人、提款取得詐騙所得之人，均為組成
    詐欺集團不可或缺之人，彼此分工，方能達成詐欺取財之目
    的。查被告擔任詐欺集團之人頭公司負責人，並申辦中國信
    託銀行帳戶供詐騙所得入帳之用，縱未全程參與詐騙原告之
    過程，然其與詐欺集團其餘成員彼此利用他人之行為，以達
    其目的，仍應為共同侵權行為人，被告自應與其他詐欺集團
    成員，就原告所受損害3萬3000元部分，負連帶賠償責任。
    故原告請求被告賠償其損害3萬3000元，自屬有據。逾此部
    分之請求，則屬無據。
四、綜上所述，原告依民法第184條第1項前段規定，請求被告給
    付3萬3000元，及自刑事附帶民事訴訟起訴狀繕本送達被告
    翌日即110年12月1日起（見附民卷第7頁）至清償日止按年
    息百分之5計算之利息，為有理由，應予准許。原告其餘請
    求為無理由，應予駁回。此外，本件為刑事附帶民事訴訟之
    案件，並無繳納裁判費，且移送至民事庭後，亦未支付任何
    訴訟費用，故不為訴訟費用負擔之諭知。
五、本件為判決基礎之事證已臻明確，兩造其餘主張及舉證，經
    本院審酌後，核與判決結果不生影響，爰不一一論列，併予
    敘明。
六、據上論結，本件原告之訴一部為有理由、一部為無理由，爰
    判決如主文。
中　　華　　民　　國　　111 　年　　3 　　月　　15　　日
              民事第五庭    審判長法　官  游文科
                                  法　官  楊珮瑛
                                  法　官  李慧瑜
正本係照原本作成。
不得上訴。
                                  書記官  陳秀鳳
　　　　　　　　　　　　　　　　　
中　　華　　民　　國　　111 　年　　3 　　月　　15　　日